【裁判字號】    90,交易,25
【裁判日期】    900411
【裁判案由】    業務過失傷害
【裁判全文】
臺灣新竹地方法院刑事判決                            九十年度交易字第二五號
    公  訴  人  臺灣新竹地方法院檢察署檢察官
    被      告  乙○○
右列被告因業務過失傷害案件，經檢察官提起公訴（八十九年度偵字第四六０四、四
五二六號），本院判決如左：
    主  文
乙○○從事業務之人，因業務上之過失傷害人，處有期徒刑伍月，如易科罰金，以參
佰元折算壹日。
    事  實
一、乙○○係以駕駛計程車為業之人，為從事駕駛業務之人，其於民國八十九年六月
    一日十七時十五分許駕駛車牌號碼二Ｐ－○三五號營業用自小客車，由新竹市○
    ○○○○路、食品路口，往科學園區方向行駛，行經新竹市○○路一百八十號前
    時，本應注意汽車行駛時，駕駛人應注意車前狀況及兩車併行之間隔，並隨時採
    取必要之安全措施，且依當時之天候情況係晴天、日間有自然光線、路面乾燥無
    缺陷、無障礙物、視距良好，並無不能注意之情形，竟疏未注意冒然行駛，適有
    甲○○騎乘車號ＭＹＯ—一七三號重型機車沿同路段同方向行駛，而與乙○○所
    駕駛之前揭車輛發生擦撞，致甲○○人車倒地而受有頭部外傷併腦震盪、臉部多
    處撕裂傷及併上唇撕裂傷等傷害。
二、案經甲○○訴由新竹市警察局第三分局報請臺灣新竹地方法院檢察署檢察官偵查
    起訴。
    理  由
一、訊據被告乙○○固對於右揭時地與告訴人甲○○發生車禍等情坦承不諱，惟矢口
    否認有何業務過失傷害情事，辯稱：車禍之發生並不是因伊未保持安全距離，而
    是告訴人自己超車不當，撞到伊的車門，伊又閃避不及，才會發生車禍。而第一
    次鑑定時因通知單寄到高雄的戶籍地，所以伊沒有去，第二次就沒有通知伊去。
    至於告訴人當時受傷部分，起初南門醫院開出之診斷書是只有外傷，而告訴人是
    臉部撞到地面，並無腦震盪。伊認為她是因和為恭紀念醫院之醫生熟識，才會開
    出如此內容之診斷書云云。經查：（一）本件被告肇事後，其所駕駛之上開車輛
    右前門下方鈑金有刮痕，告訴人所騎乘之前揭機車左把手之照後鏡往前翻等情，
    有照片十三幀附卷足參，而參以告訴人於警訊時陳稱：當時在案發地點前因前方
    施工，伊即靠路中（雙黃線）行駛，就被營業用小客車撞擊等語，及被告於警訊
    時供稱：伊駕駛小客車在內車道，告訴人騎乘機車在機車專用道併行，伊看到告
    訴人在伊右側前車門要超越前機車，車速極快，且未打左右方向燈，即偏向伊這
    邊內車道，致告訴人的機車摩擦到伊的營業用小客車右前門下方，鈑金有刮痕等
    語，足見被告駕駛車輛與告訴人所騎乘之機車併行時，本應注意與車旁之車輛保
    持安全間隔，卻未保持，致與告訴人所騎乘之機車發生擦撞而肇事，應堪認定。
    （二）又告訴人甲○○因本件車禍致人車倒地而受有頭部外傷併腦震盪、臉部多
    處撕裂傷及併上唇撕裂傷等傷害，並於八十九年六月二日住院治療，於同年月六
    日出院等情，亦有為恭紀念醫院八十九年六月六日診字第八四六七八號診斷證明
    書一份在卷足稽。被告雖以上揭情詞置辯，然被告並未提出上開診斷證明書確係
    因告訴人與為恭紀念醫院之醫生熟識因而虛偽開立之具體證據資料供本院調查以
    實其說，且告訴人所受傷害情形係頭部外傷併腦震盪、臉部多處撕裂傷及併上唇
    撕裂傷，而被告於本院審理時供承：當時告訴人是臉部著地等語，及於警訊時所
    陳稱：當時告訴人所騎乘之機車重心不穩，滑倒於伊所駕駛車輛之前方等語，告
    訴人既因機車滑倒，臉部又著地，其所會導致之受傷情形即與前開診斷書所記載
    之內容大致相符，是被告就此部分所為辯解並不足採。（三）按汽車行駛時，駕
    駛人應注意車前狀況及兩車併行之間隔，並隨時採取必要之安全措施，道路交通
    安全規則第九十四條第三項定有明文，被告本應注意並能注意前開規定，且依當
    時天候情況係晴天、日間有自然光線、路面乾燥無缺陷、無障礙物、視距良好，
    並無不能注意之情形，有道路交通事故調查報告表在卷足參，其竟疏未注意冒然
    行駛，與告訴人所騎乘之機車併行時未保持安全間隔而導致肇事，被告顯有過失
    至為灼然。而本件經送台灣省竹苗區車輛行車事故鑑定委員會鑑定及台灣省車輛
    行車事故覆議鑑定委員會覆議之結果，均同此認定，有台灣省竹苗區車輛行車事
    故鑑定委員會八十九年十月二十五日竹鑑字第八九０九二七號函暨鑑定意見書、
    台灣省車輛行車事故覆試鑑定委員會九十年一月五日府覆議字第八九二三０一號
    函暨覆議意見書在卷足憑。而告訴人確係因本件車禍受有前揭傷害，是被告之過
    失行為與告訴人所受傷害間有相當因果關係存在。至前揭鑑定意見書及覆議意見
    書雖認告訴人就本件車禍之發生，亦有未遵守前開規定之過失，然此仍無解於被
    告過失之責，自屬當然。綜上，被告前揭辯解，顯均無可採，本件事證已臻明確
    ，被告犯行洵堪認定。至被告雖聲請傳訊於案發當時坐於其車上之乘客作證等情
    ，然被告並無法提供該人之詳細姓名年籍資料供本院調查以供傳喚，被告復自承
    無法找到該人等語，本院自無從傳喚該名證人到庭，附此敘明。
二、按被告乙○○平日以從事駕駛計程車為業，為從事駕駛業務之人，核其所為，係
    犯刑法第二百八十四條第二項前段之業務過失致傷害罪。爰審酌被告犯罪之動機
    、品行、過失之程度、告訴人受傷害之情形，及犯罪後並未與告訴人達成和解且
    猶飾詞辯解等一切情狀，量處如主文所示之刑，並諭知易科罰金之折算標準，以
    資懲儆。又被告行為後，刑法第四十一條雖於九十年一月四日修正為「犯最重本
    刑為五年以下有期徒刑以下之刑之罪，而受六月以下有期徒刑或拘役之宣告，因
    身體、教育、職業、家庭之關係或其他正當事由，執行顯有困難者，得以一元以
    上三元以下折算一日，易科罰金。但確因不執行所宣告之刑，難收矯正之效或難
    以維持法秩序者，不在此限。」、「併合處罰之數罪，均有前項情形，其應執行
    之刑逾六月者，亦同。」，並於同年月十日公布施行，於同年月十二日生效，然
    被告所犯之刑法第二百八十四條第二項，其法定刑為一年以下有期徒刑、拘役或
    一千元以下罰金，是上開刑法第四十一條第一項之修正並不生影響，不生新舊法
    有利被告與否之比較，惟因法律既已修正如上，本院自應援引刑法第二條第一項
    前段之規定，適用裁判時之刑法第四十一條第一項前段之規定，應予補充，然此
    補充部分，尚無足影響本院上開認定，併此敘明。
據上論斷，應依刑事訴訟法第二百九十九條第一項前段，刑法第二百八十四條第二項
前段、第二條第一項前段、第四十一條第一項前段，罰金罰鍰提高標準條例第一條前
段、第二條，判決如主文。
本案經檢察官吳金棟到庭執行職務。
中      華      民      國      九十    年      四      月    十一      日
                                臺灣新竹地方法院交通法庭
                                    法    官   楊  惠  芬
右正本證明與原本無異。
如不服本判決，應於判決送達後十日內向本院提出上訴狀( 應附繕本 )，上訴於
臺灣高等法院。
                                     書記官    吳  鈺  敏
中      華      民  國      九十    年      四      月    十一      日
附錄：
刑法第二百八十四條：
因過失傷害人者，處六月以下有期徒刑、拘役或五百元以下罰金。致重傷者，處一年
以下有期徒刑、拘役或五百元下罰金。
從事業務之人，因業務之過失傷害人者，處一年以下有期徒刑、拘役或一千元以下罰
金。致重傷者，處三年以下有期徒刑、拘役或二千元以下罰金。


司法院資訊處製作；財團法人民間司法改革基金會備份。
